【裁判字號】    94,交上易,1499
【裁判日期】    950516
【裁判案由】    過失傷害
【裁判全文】
臺灣高等法院臺中分院刑事判決      94年度交上易字第1499號
上  訴  人  臺灣臺中地方法院檢察署檢察官
上  訴  人
即  被  告  己○○
上列上訴人因過失傷害案件，不服臺灣臺中地方法院94年度交易
字第206號中華民國94年9月27日第一審判決（起訴案號：臺灣臺
中地方法院檢察署94年度偵字第4786號），提起上訴，本院判決
如下：
    主  文
原判決撤銷。
己○○因過失傷害人致重傷，處有期徒刑陸月，如易科罰金，以
參佰元折算壹日。
    事  實
一、己○○於民國（下同）93年8月30日17時10分許 ，駕駛車牌
    號碼8H-9151號自用小客車 ，沿臺中縣霧峰鄉○○路內側車
    道往南投縣草屯鎮由北往南方向行駛，應注意汽車行駛時，
    駕駛人應注意車前狀況，並隨時採取必要之安全措施，且汽
    車行近行人穿越道前，應減速慢行。而依當時天候晴、日間
    自然光線、柏油路面乾燥、無障礙物、視距良好，並無不能
    注意之情事，竟疏未注意，於行經該路段設有行人穿越道之
    247巷口時，適戊○○騎乘車牌號碼FT2-795號重型機車由西
    向東欲通過中正路，己○○見狀煞車不及，致該自小客車前
    車頭撞擊該機車前車頭及左側車身，造成戊○○人車倒地，
    受有第一腰椎爆裂性骨折、併兩側下肢癱瘓之重傷害。己○○肇事後，委託同事報案，於台中縣警察局霧分局警員呂
    榮義到場時陳述肇事經過，而接受裁判。
二、案經戊○○訴由台中縣警察局霧分局報請臺灣臺中地方法
    院檢察署檢察官偵查起訴。
    理    由
一、訊據上訴人即被告（以下簡稱被告）己○○固坦承駕車於上
    開時、地發生車禍，致戊○○受傷之事實，惟矢口否認有何
    過失犯行，辯稱：伊當時係綠燈通行，被害人戊○○闖紅燈
    、違規左轉始發生車禍，伊無過失；而證人丁○○並非目擊
    證人，所證不足採信云云。惟查上揭事實，業據被害人戊○○指訴明確，並經現場目擊證人丁○○結證屬實，其於原審
    證稱：「我開車去巡邏，我看到前面有一台車，旁邊有一台
    機車，我們都在等紅燈，我跟騎機車的告訴人同方向在等紅
    燈，車子要啟動時就看到車禍…。我看到前面的車子要走，
    我就跟著走，然後就聽到車禍的聲音，我們已經等很久，啟
    動時差不多已經是綠燈。」等語（見原審卷第48頁）；於本
    院審理中證稱：「（審判長問：本案肇事當時你有無親眼目
    睹？）我是出去巡路到那邊，看到一部轎車在那裡等紅綠燈
    ，停在我轎車前面，被害人的機車是停在前面車子的旁邊，
    前面的車子走時，我也是跟著走，就聽到碰撞的聲音，我本
    來是要往北轉，後來改南轉，我前面的車子往北開走了，被
    告的車子是從北邊開下來的。」、「（審判長問：當時你有
    無看燈號？）我看不到燈號，前面的車子才看得到。」、「
    （審判長問：你前面的轎車先走？還是被害人的機車先走？
    ）我沒有注意。」、「（審判長問：你們等紅綠燈多久？）
    前面的車子先停，我後到，前面的車子約停幾秒鐘，我自己
    約停15秒鐘。」等語。參酌被告所舉證人甲○○於本院證稱
    ：「肇事後丁○○約4、5分鐘後到現場。」等語，則證人丁○○目擊車禍後，將車右轉停於路邊安全位置，再走向路面
    約12.5公尺寬（參見道路交通事故現場圖）之肇事現場，約
    4、5分鐘後為同在現場之甲○○看見，衡情亦屬合理，益見
    證人丁○○所證伊當時在被害人車後等紅綠燈等情非虛。另
    被告所舉同車證人甲○○（坐於駕駛座旁）、乙○○（坐於
    右後座）於原審及本院均證稱：被告車係綠燈通行等語。查
    被告與被害人既均堅稱自己係綠燈直行，而雙方所舉證人又
    各為己方有利之證述，則究屬何方擅闖紅燈即有不明。而經
    原審及本院先後將本件車禍送請鑑定、覆議結果，均表示無
    法鑑定，覆議結果並認「因雙方當事人均稱綠燈行駛，且由
    現有跡證資料無法研判確認孰方未遵守號誌指示（闖紅燈）
    行駛，故本案涉及號誌問題，本會未便遽予明確覆議」，有
    臺灣省台中縣區車輛行車事故鑑定委員會函、臺灣省車輛行
    車事故覆議鑑定委員會函各一件附卷可稽（見原審卷第28頁
    、本院卷第36頁）。再依卷附肇事現場圖所載，本件機車倒
    地之刮地痕係在中正路247巷正前方，與中正路由北往南之
    內側車道，足認被害人機車當時尚屬直行狀態，且已穿越中
    正路慢車道、機車道、外側快車道，於進入內側快車道時，
    為甫穿越行人穿越道之被告車所撞，是被告辯稱被害人當時
    違規左轉，並不足採。本件雖無法確定被告或被害人是否闖
    紅燈行駛，惟被告駕車經過交岔路口、行近行人穿越道前，
    未能減速慢行，且未注意車前狀況、採取必要之安全措施，
    因煞車不及而肇事，應可認定。此外，並有道路交通事故調
    查報告表、肇事現場圖及現場照片18張、澄清綜合醫院、仁
    愛綜合醫院、臺中榮民總醫院、中山醫學大學附設復健醫院
    等醫院之診斷證明書在卷足憑。
二、按汽車駕駛人應注意車前狀況，並隨時採取必要之安全措施
    ；且汽車行近行人穿越道前，應減速慢行，道路交通安全規
    則第94條第3項、第103條前段分別定有明文。被告駕車自應
    注意上開規定，且依當時天候晴、日間自然光線、柏油路面
    乾燥、無障礙物、視距良好，又無不能注意之情形，竟疏未
    注意車前狀況，並隨時採取必要之安全措施，因煞車不及肇
    事致人受傷，其行為自有過失；而被害人戊○○因本件車禍
    受傷，已詳述如前，則被告之過失駕駛行為，與被害人戊○○之受傷間，顯具有相當因果關係。綜上所述，被告上開辯
    解，均係事後卸責之詞，不足採信，事證明確，被告犯行堪
    以認定。
三、查被害人戊○○因本件車禍，受有第一腰椎爆裂性骨折、併
    兩側下肢癱瘓之傷害，且其雙下肢肌力程度為零，需他人操
    控輪椅代步，整日臥床大小便沐浴更衣完全無法自理，終身
    無法從事任何工作，有澄清綜合醫院、臺中榮民總醫院診斷
    證明書，及勞工保險殘廢診斷書各一件附卷可稽，顯已符合
    毀敗一肢以上機能之重傷害要件。核被告所為，係犯刑法第
    284條第1項後段之過失重傷害罪。被告肇事後經人報案，於
    台中縣警察局霧分局警員呂榮義到場時陳述肇事經過，嗣
    並接受裁判 ，有警詢筆錄及道路交通事故調查報告表各1份
    在卷，應依刑法第62條前段減輕其刑。原審法院因認被告罪
    證明確，而予論科，固非無見。惟查被害人戊○○之傷勢符
    合重傷害之要件，已如前述，原判決僅論以普通傷害罪，即
    有違誤，自應由本院予以撤銷改判。爰審酌被告之過失程度
    、被害人所受之傷害非輕，被告迄今尚未與被害人達成民事
    和解、態度不佳等一切情狀，量處如主文第二項所示之刑，
    並諭知易科罰金之折算標準。
據上論斷，應依刑事訴訟法第369條第1項前段、第364條、第299
條第1項前段，刑法第284條第1項後段、第62條前段、第41條第1
項前段，罰金罰鍰提高標準條例第1條前段、第2條，判決如主文
。
本案經檢察官丙○○到庭執行職務。
中    華    民    國    95    年    5    月  16       日
            刑事第十庭  審判長法  官  林  照  明
                              法  官  蔡  名  曜
                              法  官  唐  光  義
上列正本證明與原本無異。
不得上訴。
                              書記官  王  麗  珍
中    華    民    國    95    年    5    月  22       日
                                                      Ａ


司法院資訊處製作；財團法人民間司法改革基金會備份。
